臺灣臺北地方法院民事裁定
110年度聲字第422號
聲  請  人  欒心芳  
代  理  人  林永頌律師
            沈巧元律師
上列聲請人聲請交付法庭錄音光碟事件，本院裁定如下：
    主  文
聲請駁回。
    理  由
一、按當事人及依法得聲請閱覽卷宗之人，因主張或維護其法律
    上利益，得於開庭翌日起至裁判確定後6個月內，繳納費用
    聲請法院許可交付法庭錄音或錄影內容，法院組織法第90條
    之1第1項前段定有明文。次按當事人及依法得聲請閱覽卷宗
    之人，因主張或維護其法律上利益，聲請交付法庭錄音或錄
    影內容時，應敘明理由，由法院為許可與否之裁定。法庭錄
    音錄影及其利用保存辦法第8條第1項復有明定。準此，請求
    交付法庭錄音光碟以主張或維護其法律上利益有必要者為限
    ，且於聲請時，應敘明其理由。又所謂「法律上利益」，例
    如核對更正筆錄、他案訴訟所需，或認法院指揮訴訟方式對
    其訴訟權益有影響之虞，欲用以保障其法律上利益等，並有
    法庭錄音錄影及其利用保存辦法修正條文對照表之第8條修
    法說明可參。又按法院得依當事人之聲請或依職權，使用錄
    音機或其他機器設備，輔助製作言詞辯論筆錄。其辦法，由
    司法院定之，民事訴訟法第213條之1定有明文，明揭法庭錄
    音之目的在輔助製作筆錄，以提升筆錄製作之效率及正確性
    ，並非取代筆錄，訴訟當事人如爭執筆錄記載與法庭實際進
    行情形不符，應具體指明相異之處，聲請法院核對法庭錄音
    ，據以更正或補充筆錄以為救濟。
二、聲請意旨略以：本院109年度訴字第3812號(下稱前案)民國1
    10年3月23日言詞辯論期日時，前案原告訴訟代理人許碧芬
    即原告鄧延釗之妻曾當庭表示，因為在另案與鄧延熙就民生
    社區房屋有訴訟，伊認為鄧述闐與鄧延熙間有買賣契約，且
    該份買賣契約由聲請人保管，伊提起訴訟之真正目的就是希
    望聲請人能拿出來該份買賣契約，若聲請人拿出來，伊可以
    立即撤回本件訴訟等語，可見前案原告並非認為確實對聲請
    人有此兩筆款項請求權，而是希望藉由訴訟要聲請人提供有
    利其在另案之證據，且前案判決敗訴後，其未附新證據、新
    主張即提起上訴，濫用司法資源，聲請人感到困擾，又造成
    聲請人損害之嫌，已有涉嫌民事訴訟法第449條第1項之虞，
    爰聲請交付前案110年3月23日之法庭錄音光碟。
三、經查，
(一)聲請人為前案被告，固為該案「依法得聲請閱覽卷宗之人」
    ，惟依民事訴訟法第219條規定，法庭程序係專以筆錄證之
    ，且訴訟程序中各該庭訊內容經法院於當日即作成筆錄，當
    事人於庭訊結束後本得依民事訴訟法第242條第1項規定聲請
    閱覽卷內文書及庭訊筆錄為已足，如於閱覽後認筆錄記載與
    法庭實際進行情形有所不符，應即具體指明法院筆錄不符之
    處，聲請法院核對法庭錄音，據以更正或補充筆錄以為救濟
    。聲請人未曾具體指明110年3月23日筆錄記載就民事訴訟法
    第213條所規定之各項言詞辯論筆錄應記載之事項有何缺漏
    之處，亦未主張他案訴訟所需待證事實與錄音內容之關連性
    或主張法院指揮訴訟方式對其訴訟權益有影響之虞，難認聲
    請人就本件請求之原因及維護其法律上利益之必要已盡其釋
    明之義務。
(二)次查民事訴訟法第449條之1第1項規定：「上訴基於惡意、
    不當目的或有重大過失，且事實上或法律上之主張欠缺合理
    依據者，第二審法院得各處上訴人、法定代理人、訴訟代理
    人新臺幣十二萬元以下之罰鍰。」而前案上訴後，現尚未判
    決確定，該判決結果如更有利上訴人即前案原告，或與民事
    訴訟法第449條之1第1項之「惡意、不當目的或有重大過失
    ，且事實上或法律上之主張欠缺合理依據」要件不符，且此
    部分應由第二審法院依職權認定者，本院於前案判決確定前
    ，難以僅憑聲請人此時之主張遽認本件聲請理由為正當。又
    聲請人所指文句，顯係兩造於本院勸諭和解時所述非關訴訟
    待證事實之任意性陳述內容，經本院初步勘驗110年3月23日
    錄音，查無聲請人所述內容，聲請人就特定文句出現之日期
    與時點，尚有待商榷，附予敘明。
(三)依上，本件聲請核與法院組織法第90條之1第1項前段、法庭
    錄音錄影及其利用保存辦法第8條第1項規定之要件並不相符
    。聲請人聲請交付本件法庭錄音光碟，於法未合，不應准許
    。
四、據上論結，本件聲請為無理由，爰裁定如主文。 
中　　華　　民　　國　　110 　年　　9 　　月　　24　　日
                  民事第二庭    法　官　林修平
以上正本係照原本作成。　　　　　　　　　
如對本裁定抗告須於裁定送達後10日內向本院提出抗告狀，並繳
納抗告費新臺幣1,000元。
中　　華　　民　　國　　110 　年　　9 　　月　　24　　日
                                書記官  賴靖欣